【裁判字號】    95,訴,281
【裁判日期】    950821
【裁判案由】    違反槍砲彈藥刀械管制條例等
【裁判全文】
臺灣雲林地方法院刑事判決               95年度訴字第281號
公  訴  人  臺灣雲林地方法院檢察署檢察官
被      告  戊○○
選任辯護人  林重仁律師
被      告  乙○○
                    號(
選任辯護人  劉炯意律師
            林金陽律師
被      告  己○○
選任辯護人  簡承佑律師
            張育誠律師
上列被告因違反槍砲彈藥刀械管制條例等案件，經檢察官提起公
訴（95年度偵字第175 號），本院判決如下：
    主  文
戊○○共同未經許可持有手槍，處有期徒刑陸年陸月，併科罰金
新台幣拾伍萬元，罰金如易服勞役，以銀元參佰元即新台幣玖佰
元折算壹日，扣案之比利時FN廠製Hi-Power型口徑9mm 制式半自
動手槍壹枝（槍枝管制編號為0000000000號）、仿WALTHER 廠PP
K/S 型改造手槍壹枝（槍枝管制編號為0000000000號）、制式90
手槍子彈柒顆、改造子彈拾參顆（7.58mm金屬彈頭者拾貳顆、7.
96mm金屬彈頭者壹顆）及仿WALTHE R廠PPK/S 型半自動手槍主要
組成零件之金屬槍身（不含扳機）、撞針座、滑套（不含槍機與
撞針）均沒收；又教唆共同以非法方法剝奪人之行動自由未遂，
處有期徒刑捌月；應執行有期徒刑柒年，併科罰金新台幣拾伍萬
元，罰金如易服勞役，以銀元參佰元即新台幣玖佰元折算壹日，
扣案之比利時FN廠製Hi-Power型口徑9mm 制式半自動手槍壹枝（
槍枝管制編號為0000000000號）、仿WALTHER 廠PPK/S 型改造手
槍壹枝（槍枝管制編號為0000000000號）、制式90手槍子彈柒顆
、改造子彈拾參顆（7.58mm金屬彈頭者拾貳顆、7.96mm金屬彈頭
者壹顆）及仿WALTHE R廠PPK/S 型半自動手槍主要組成零件之金
屬槍身（不含扳機）、撞針座、滑套（不含槍機與撞針）均沒收
。
乙○○、己○○共同未經許可持有手槍，各處有期徒刑伍年陸月
，併科罰金新台幣拾伍萬元，罰金如易服勞役，均以銀元參佰元
即新台幣玖佰元折算壹日，扣案之比利時FN廠製Hi-Power型口徑
9mm 制式半自動手槍壹枝（槍枝管制編號為0000000000號）、仿
WALTHER 廠PPK/S 型改造手槍壹枝（槍枝管制編號為0000000000
號）、制式90手槍子彈柒顆、改造子彈拾參顆（7.58mm金屬彈頭
者拾貳顆、7.96mm金屬彈頭者壹顆）及仿WALTHE R廠PPK/S 型半
自動手槍主要組成零件之金屬槍身（不含扳機）、撞針座、滑套
（不含槍機與撞針）均沒收；又共同以非法方法剝奪人之行動自
由未遂，各處有期徒刑捌月；各應執行有期徒刑陸年，併科罰金
新台幣拾伍萬元，罰金如易服勞役，均以銀元參佰元即新台幣玖
佰元折算壹日，扣案之比利時FN廠製Hi-Power型口徑9mm 制式半
自動手槍壹枝（槍枝管制編號為0000000000號）、仿WALTHER 廠
PPK/S 型改造手槍壹枝（槍枝管制編號為0000000000號）、制式
90手槍子彈柒顆、改造子彈拾參顆（7.58mm金屬彈頭者拾貳顆、
7.96mm金屬彈頭者壹顆）及仿WALTHE R廠PPK/S 型半自動手槍主
要組成零件之金屬槍身（不含扳機）、撞針座、滑套（不含槍機
與撞針）均沒收。
    事  實
一、戊○○係雲林縣古坑鄉○○村○○路197 號「冠霖遊藝場」
    、以及雲林縣斗南鎮○○里○○街36號「歡樂世界遊藝場」
    之負責人；乙○○與己○○則為上開遊藝場之員工，平日除
    擔任遊藝場之現場店員工作外，尚擔任戊○○之司機。戊○○並將雲林縣斗六市○○路○ 段447 號之住處2 樓之房間提
    供予乙○○與己○○2 人居住，以利接送之便，而乙○○、
    己○○2 人因擔任司機之故得以持用上開住處大門之遙控器
    。戊○○、乙○○與己○○3 人均明知可發射子彈具有殺傷
    力之制式及改造槍枝、具有殺傷力之子彈、以及槍砲之主要
    組成零件，均屬槍砲彈藥刀械管制條例所管制之槍枝、子彈
    及零件，非經中央主管機關許可不得無故持有。詎戊○○竟
    於不詳時、地，以不詳方式取得可擊發同口徑制式子彈具有
    殺傷力之比利時FN廠製Hi-Power型口徑9mm 制式半自動手槍
    （槍枝管制編號為0000000000號）1 枝、可擊發子彈具有殺
    傷力之仿WALTHER 廠PPK/S 型半自動手槍製造之槍枝換裝土
    造金屬槍管、保險鈕而成之改造手槍（槍枝管制編號為0000
    000000號）1 枝、具殺傷力之口徑9mm 制式90手槍子彈10顆
    （後鑑驗試射3 顆）、可擊發具殺傷力之直徑約7.58mm 金
    屬彈頭土造子彈18顆（後鑑驗試射6 顆）、可擊發具殺傷力
    之直徑約7.96mm金屬彈頭之土造子彈2 顆（後鑑驗試射1 顆
    ），以及仿WALTHER 廠PPK/S 型半自動手槍主要組成零件之
    金屬槍身（不含扳機）、撞針座、滑套（不含槍機與撞針）
    等物後，隨即將上開槍、彈、槍枝零件等物藏放在其住處二
    樓房間電視櫃抽屜內，而未經許可無故持有之。後戊○○於
    94年8 、9 月間某日，將上開持有槍、彈及零件等情告知乙○○、己○○，並囑2 人負責保管事宜，乙○○、己○○乃
    基於持有之共同犯意聯絡，與戊○○共同持有上開槍、彈及
    槍枝零件。嗣因戊○○懷疑女友許閒雅與丁○○私通款曲而
    心生怨妒，而啟傷害及剝奪他人行動自由之犯意，教唆乙○○、己○○2 人，前往嘉義縣大林鎮教訓丁○○，並應設法
    押回斗南鎮交與戊○○當面質問。乙○○與己○○接獲指示
    即於94年12月21日晚間某時許，由乙○○持鋁棒1 支、己○○持上開仿WALTHER 廠PPK/S 型改造手槍（槍枝管制編號為
    0000000000號）1 枝，乙○○並電請友人「廖朝偉」（真實
    姓名年籍不詳，是否共犯，另移請檢察官偵辦）一同前往嘉
    義縣大林鎮○村里○○路121 之17號找丁○○，迨遇見丁○○後，隨即由乙○○強拉丁○○上車，惟丁○○不從，乙○○遂持鋁棒毆打丁○○，並命在旁之己○○以已上膛之手槍
    對準丁○○，喝令其不得抵抗，逼迫丁○○就範，丁○○因
    而受有「左前臂挫傷、右膝擦傷」等身體傷害。丁○○深恐
    不測趁機逃脫，躲進屋內並將大門上鎖，始逃過此劫。詎乙○○與己○○見狀仍不欲善罷干休，復另行共同基於恐嚇、
    毀損之犯意聯絡，對屋內之丁○○恫稱：要將之拖到山上埋
    掉等語，以加害生命之事恐嚇丁○○，致生危害於安全。繼
    以鋁棒等物砸毀丁○○所有之車牌號碼3W-9 707號自用小客
    車車窗玻璃（毀損部分未據告訴，恐嚇部分之事實亦經公訴
    人當庭擴充）後，渠等始離開現場。嗣經警於95年1 月3 日
    上午9 時許，持本院法官核發之搜索票，前往戊○○上開住
    處執行搜索時，當場在該住處2 樓房間電視櫃抽屜內查獲上
    開槍枝、子彈、以及槍枝主要組成零件等物，始循線查悉上
    情。
二、案經丁○○訴由彰化縣警察局報請臺灣雲林地方法院檢察署
    檢察官偵查起訴。
    理  由
壹、證據能力部分
    按被告以外之人於審判外之言詞或書面陳述，不得作為證據
    。惟被告以外之人於偵查中向檢察官所為之陳述，除顯有不
    可信之情形外，得為證據，刑事訴訟法第159 條第1 項、第
    159 條之1 第2 項定有明文。本件證人丁○○於檢察官偵查
    中，以證人之身分具結作證，有證人結文在卷可稽（95年偵
    字第175 號卷第103 頁），且檢察官與法官同為司法官署，
    衡諸實務運作，檢察官實施刑事偵查程序，亦能恪遵法定程
    序之要求，不致有違法取供之情事，自無所謂「顯有不可信
    」之情形，故上開證詞雖於審判外所為，然應為傳聞證據之
    例外，具有證據能力。
貳、實體部分
一、非法持有上開槍枝、子彈及槍枝主要組成零件部分
    訊據被告戊○○、乙○○、己○○3 人均矢口否認有上開非
    法持有槍枝、子彈及槍枝組成零件等犯行，被告戊○○辯稱
    ：扣案之槍枝、子彈及槍枝組成零件並非伊所持有，雖係在
    其住處二樓房間內被查獲，但該房間係提供予乙○○、己○○2 人居住，伊平日不會進出該房間，不知為何會被查獲扣
    案之槍枝、子彈及槍枝組成零件云云；被告乙○○辯稱：扣
    案之槍枝、子彈及槍枝組成零件，我曾於94年9 月間在被查
    獲之房間電視櫃抽屜內發現過，當時以為是玩具槍，後來我
    與己○○一起去找丁○○時，有看到己○○拿出槍枝來對著
    丁○○，所以在回程中我就問己○○槍枝的來源，己○○才
    告訴我，槍枝、子彈及槍枝組成零件都是戊○○的，己○○
    並告知，當時對著丁○○之槍枝是玩具槍，並於途中已將該
    槍丟棄云云；被告己○○則辯稱：扣案之槍枝、子彈及槍枝
    組成零件伊完全不知情，當時去找丁○○所持用的並非扣案
    之槍枝，而是玩具槍云云。經查：
(一)扣案之槍枝、子彈及槍枝主要組成零件乃被告戊○○所有，
    戊○○於為警查獲解送彰化縣警察局員林分局時即要共同被
    告乙○○扛下本件持有槍枝、子彈及槍枝主要組成零件之刑
    責，乙○○、己○○因而於當時警詢中均供陳：槍枝、子彈
    及槍枝主要組成零件是乙○○撿拾後所持有等情，已據共同
    被告乙○○、己○○分別於95年1 月17日、同年4 月10日、
    同年1 月20日偵查中及本院審理中具結供證明確（95年偵字
    第175 號卷第54、73、204 、205 頁；本院95年8 月2 日審
    判筆錄第25、31頁），且戊○○於本院審理在押期間，在台
    灣雲林看守所中亦曾傳2 份紙條予共同被告己○○，表達希
    望由己○○承擔本件刑責，並承諾己○○如果承擔本件刑責
    ，其會負責打點其在監執行期間的家庭生活開銷，並使其於
    執行期間能妥善受到照顧，上開紙條於95年5 月5 日本院庭
    訊前，為看守所人員在己○○身上查獲等情，亦有傳送之紙
    條2 份在卷可稽。苟上開槍枝、子彈及槍枝組成零件非戊○○所有，其何以須處心積慮地希望由另二被告頂罪，以逃避
    本件槍砲刑責？足認扣案之槍枝、子彈及槍枝主要組成零件
    應係被告戊○○所有甚明。
(二)被告乙○○自承於94年9 月間曾打開過抽屜看過扣案之槍枝
    、子彈及槍枝組成零件等情，然其供稱：當時未予使用，且
    未問過戊○○、己○○來源云云。惟槍枝、子彈乃政府嚴加
    取締之違禁物，且持有槍彈之刑責非輕，乃眾所皆知之事實
    ，被告乙○○居住該房間內，復親見扣案物品在其房間抽屜
    內，焉有不予聞問之理。再者，共同被告己○○於偵查中具
    結供證：我在94年8 、9 月間在詹德順家中客廳看到這些槍
    及子彈，我當時是看到乙○○在客廳裡擦槍，準備要收起來
    ，詹德順那時坐在同一桌子旁邊泡茶，一邊泡茶一邊和乙○○聊天，所以詹德順也有看到乙○○擦槍，擦完槍之後乙○○就把槍拿到樓上去放等語（同上偵查卷第73頁），被告乙○○亦供證：伊與己○○2 人自94年3 月間起即陸續有居住
    在查獲扣案槍枝、子彈及槍枝主要組成零件之戊○○住處二
    樓房間之事實（本院95年8 月2 日審判筆錄第23頁），而該
    房間內陳設簡單，僅有1 張床、電視架及衣櫥、幾箱茶葉等
    情，亦據被告乙○○、己○○2 人於本院審理中供證明確（
    95 年8月2 日審判筆錄第33頁、同年8 月11日審判筆錄第17
    頁），又扣案之槍枝、子彈及槍枝組成零件係在該電視架之
    抽屜內查獲乙節，亦有查獲照片附卷可憑（警卷第27頁）。
    被告2 人經常居住上開房間，對此一極為明顯之處，不可能
    未予注意翻看，再參以渠2 人為被告戊○○之司機，實則兼
    具社會上所謂「大哥與小弟」之關係，此亦經被告乙○○證
    述在卷（同上偵查卷第55頁），而「大哥」所有之槍彈交由
    「小弟」保管持用，以便不時之需，乃屬社會常情，且渠2
    人後來亦因戊○○之教唆，即能自由取用扣案之其中一枝仿
    WALTHER 廠PPK/S 型改造手槍前往強押被害人丁○○（理由
    詳後述），足認被告2 人應自94年8 、9 月間起即因戊○○
    之指示，保管持有扣案之槍枝、子彈及槍枝主要組成零件。
(三)扣案之槍枝、子彈及槍枝組成零件經送鑑驗之結果，認定：
 1、手槍部分：送鑑制式白朗寧90手槍1 支及改造PPK 手槍1 支
    ，均機械性能良好，可擊發子彈，認具殺傷力。
 2、子彈部分：送鑑制式90手槍子彈10顆，認係口徑口徑9mm 制
    式子彈，均具殺傷力；改造子彈20顆，其中直徑約7.58mm金
    屬彈頭土造子彈18顆、直徑約7.96mm金屬彈頭之土造子彈2
    顆，均具殺傷力；
 3、槍組零件部分：認係仿WALTHER 廠PPK/S 型半自動手槍所製
    造槍枝之金屬槍身（不含扳機）、撞針座、滑套（不含槍機
    與撞針）。
   亦有內政部警政署刑事警察局95年1 月20日刑鑑字第0950006
   583 號槍彈鑑定書1 份附卷可稽。
(四)共同被告乙○○於偵查中具結供證：94年12月間己○○邀我
    去嘉義縣大林鎮找阿賢（丁○○）談判時有看到己○○拿槍
    ，當天己○○先與阿賢談判，阿賢把己○○推開，我拿棒球
    棍打阿賢2 下，己○○拿被查獲的PPK 槍出來，阿賢就跑去
    屋裡了，己○○沒有開槍等語（同上偵查卷第54、55頁），
    核與共同被告己○○於偵查供證：去嘉義大林找丁○○談判
    那一次有使用過被扣到的槍彈等語相符（偵查卷第73頁），
    均足認被告2 人於該次確有使用仿WALTHER 廠PPK/S 型改造
    手槍無訛。至被告2 人於本院審理中均改稱：去嘉義大林找
    丁○○談判，係持用玩具手槍云云，應係規避2 人持有槍彈
    刑責之詞，並不足取。
(五)至共同被告乙○○、己○○2 人於偵查及本院審理中具結供
    證之情節不一，本院基於下列之理由，認定乙○○95年1 月
    17 日 、同年4 月10日偵查、己○○同年1 月20日偵查中之
    供證情詞較為可採：
 1、共同被告乙○○、己○○2 人上開期日之證言，就扣案之槍
    枝、子彈及槍枝主要組成零件係屬被告詹德發所有，95年1
    月3 日警、偵訊筆錄，係因戊○○要乙○○扛下本件槍砲刑
    責，渠2 人才會於該日供述扣案之槍枝、子彈及槍枝組成零
    件係乙○○拾獲持有的，及戊○○唆使渠2 人至大林強押丁○○回斗南，渠2 人有持用扣案之仿WALTHER 廠PPK/S 型改
    造手槍前往等重要情節，供證大致相符。而乙○○95年1 月
    17 日 供證時，係於檢察官執行羈押禁見中，被告己○○95
    年1 月20日係交保在外，2 人並無勾串證詞之可能，卻就上
    開重要情節供證大致相符，應屬真實而較為可採。
 2、被告己○○事後翻異該次供證，供稱：95年1 月20日當天施
    用安非他命，毒癮發作，人迷迷糊糊的，警察到我家找我，
    要我配合他們指認槍是戊○○的，不然要栽槍給我云云。然
    被告己○○苟於警詢中確出於警方之脅迫而指證，何以於同
    日移送檢察官偵訊時不告知實情，卻仍為相同之供證，顯有
    違常情。且證人即承辦員警甲○○亦於本院審理中到庭供證
    ：95年1 月20日我與同事丙○○到己○○家中找他，己○○
    在家中睡覺，本來我們是要去找他幫忙去找被害人丁○○，
    他起初不願意幫我們找丁○○，後來他媽媽回來與己○○談
    過後，他才幫我們找丁○○，且跟我們回局裡作筆錄，並供
    出槍彈來源，過程中我們沒有說要栽槍之事，且當時己○○
    精神狀況應該相當好等語（本院95年8 月11日審判筆錄第28
    頁），益見己○○上開翻異之詞，並不足取。
 3、被告2 人於95年1 月3 日警、偵訊之供證情詞，因係受到戊○○之指使，由被告乙○○扛下本件刑責，而為之供述，已
    如上述，供證情詞顯屬虛偽，自不足採。
 4、被告乙○○於本院審理中供證：扣案之槍、彈及主要組成零
    件，係去嘉義大林找丁○○談判回途中，伊問己○○，己○○告訴伊是戊○○的，當天是戊○○叫伊與己○○去大林找
    丁○○與許閒雅，並帶他2 人回來，什麼原因伊不清楚，己○○在大林拿出來的槍是玩具槍云云（本院95年8 月2 日審
    判筆錄第26至26頁），被告己○○於本院審理中供證：扣案
    槍彈是乙○○於去丁○○家回來後，經過十餘日，乙○○在
    查獲房間拿給我看過1 次，當時我並未問槍彈是誰的，去大
    林找丁○○是乙○○說其與丁○○吵架，約我去找丁○○輸
    贏，去找丁○○時我所持的是我姪兒的玩具BB槍云云（本院
    本院95年8 月11日審判筆錄第7 、8 頁），參酌2 人供證情
    詞除去大林當天己○○係持用玩具槍乙節外，餘重要情節均
    明顯不符，且與2 人先前於偵查中之供證情詞亦歧異甚大，
    加以被告己○○受到被告戊○○所傳紙條之影響，供證自會
    有所顧忌，足認上開證言並非真實，亦為本院所不採。
(五)綜上，被告3 人共同持有扣案之槍枝、子彈及槍枝組成零件
    等行為，事證明確，犯行堪予認定。
二、傷害、恐嚇及非法剝奪行動自由未遂部分
    訊據被告戊○○矢口否認有教唆傷害、剝奪行動自由之犯行
    ，辯稱：因其開設之電子遊藝場被丁○○砸店，才請乙○○
    去找丁○○瞭解為何要砸店之事，並沒有指示要如何做云云
    ；被告乙○○雖坦承有持球棒毆傷丁○○之犯行，然乙○○
    與己○○均矢口否認有恐嚇及剝奪行動自由之犯行，皆辯稱
    ：並沒有要強押丁○○之意思，也沒有出言恐嚇云云。惟查
    ：
(一)共同被告乙○○於偵查中具結供證：是詹德順叫我和己○○
    去打丁○○，並把丁○○押回來，因為詹德順看到丁○○與
    他的女朋友在一起而吃醋，後來我有打丁○○，他就跑進去
    他家裡，所以才沒有把他押回來等語（同上偵查卷第205 頁
    ），核與共同被告己○○於偵查中具結證述：因為戊○○的
    女朋友許閒雅（綽號小雅）背著戊○○和「阿賢」（丁○○
    ）交往，被戊○○知道，所以戊○○叫乙○○找我去把丁○○押回來，並把阿賢捉出來打等語相符（同上偵查卷第73頁
    ），就被告戊○○指使2 人去毆打及強押被害人丁○○之原
    因及具體作法均供證綦詳，該2 人係於不同日期分別在偵查
    中具結供證，若非事實，不可能如此相符，被告2 人復與戊○○並無仇隙，亦無挾怨設詞誣攀之可能。足認被告戊○○
    確有教唆傷害及剝奪行動自由之犯行無訛。
(二)證人丁○○於偵查中具結供證：約12月25、26日（日期應係
    12月21日，可能記憶有誤所致）左右晚上8 、9 點，我在我
    同學家吃飯，我坐在詹德順的女朋友許閒雅旁邊，他的司機
    乙○○看到以為我和許閒雅有曖昧關係，乙○○就開車離開
    ，約過了半個小時就帶了二個人過來，乙○○就跟我說他們
    老闆詹德順要找我，要我跟他一起去，乙○○要把我拉出來
    ，但我不要，乙○○就叫另一個胖胖的己○○拿槍出來，乙○○手上拿鋁棒，乙○○叫己○○亮槍指著我，我還是不跟
    他們走，乙○○就用鋁棒打我，我用手擋，後來我阿姨把我
    拉進屋子裡，把門鎖起來，他們還在外面叫囂，說要把我拖
    到山上埋掉，而且還在外面毀損我的車子，己○○沒有對我
    開槍等語（同上偵查卷第101 、102 頁），並有財團法人佛
    慈濟綜合醫院大林分院醫療診斷證明書1 紙附卷可佐。參諸
    證人之供證情詞，就被告乙○○、己○○如何傷害、強押其
    上車未果及恐嚇之行為均供證綦詳，顯非虛構之詞，且其所
    證述之情節（除恐嚇部分外），亦核與被告己○○於偵查中
    供證：到達大林之後，乙○○先下車叫阿賢出來，阿賢出來
    乙○○就拿球棒打他，要押阿賢，但阿賢不從，乙○○就叫
    我下車把槍拿出來，我和乙○○就合力要把阿賢押上車，阿
    賢就跑進屋裡並把門鎖起來等情（同上偵卷第74頁）大致符
    合，益徵證人丁○○之證言應屬真實，足證被告乙○○2 人
    確有傷害、恐嚇及剝奪行動自由未遂犯行無訛。
(三)被告戊○○空言否認有教唆傷害及剝奪行動自由之犯行，及
    被告乙○○、己○○2 人於審理中翻異前詞，否認當時有要
    強押丁○○上車之行為，及否認有出言恐嚇之情事云云，均
    核與乙○○、己○○2 人上開偵查中之供證及證人丁○○之
    證言不符，顯係事後卸責之詞，並不足採。
    綜上，事證明確，被告戊○○有教唆傷害及剝奪行動自由未
    遂，被告乙○○、己○○2 人有傷害、剝奪行動自由未遂及
    恐嚇之犯行，均堪認定。
三、按行為後法律有變更者，適用行為時之法律。但行為後之法
    律有利於行為人者，適用最有利於行為人之法律，刑法第2
    條第1 項定有明文。本件被告行為後，刑法及刑法施行法業
    於94年2 月2 日修正公布，並於95年7 月1 日施行，依上開
    法律規定，自應為新舊法律之比較適用。又比較新舊法時，
    應就罪刑有關之一切事項，比較其全部之結果，而為一體之
    適用，不應一部分適用新法，一部分適用舊法。茲就本件新
    舊法比較情形說明如下：
(一)刑法第277 條第1 項、第302 條第1 項及第305 條之罰金刑
    業經刑法施行法第1 條之1 規定，修正提高30倍，並由銀元
    改為新台幣，亦即法定罰金刑分別為新台幣3 萬元、9000元
    及9000元以下，及依修正後刑法第33條第5 款規定「罰金：
    新台幣1 千元以上，以百元計算之」等規定觀之，修正後刑
    法第277 條第1 項、第302 條第1 項及第305 條之罰金刑，
    最低均為新台幣1 千元；而修正前刑法第277 條第1 項、第
    302 條第1 項及第305 條之罰金刑，法定最高刑度依修正前
    之罰金罰鍰提高標準條例第1 條前段規定提高為10倍，即銀
    元1 萬元、3000元及3000元，另依修正前刑法第33條第5 款
    規定「罰金：銀元1 元以上」，該3 罪最低度罰金刑皆為銀
    元1 元即新台幣3 元，是經比較後，自應適用行為時即修正
    前之刑法第277 條第1 項、第302 條第1 項及第305 條規定
    較有利於被告。
(二)修正前刑法第55條牽連犯規定，具牽連關係之各罪係從一重
    處斷，修正後刑法已刪除牽連犯之規定，則原具牽連關係之
    各罪均應依數罪併罰之規定分論併罰。比較新舊法之規定，
    修正前刑法第55條牽連犯之規定較有利於被告。
(三)按「二人以上共同實施犯罪之行為者，皆為正犯」，舊刑法
    第28條定有明文。而修正後刑法第28條規定為「二人以上共
    同實行犯罪之行為者，皆為正犯」。本件被告3 人就共同持
    有槍、彈及手槍主要組成零件部分，及被告乙○○、己○○
    就傷害、恐嚇及非法剝奪行動自由未遂部分，均屬實行犯罪
    行為之正犯，則適用舊法規定論擬，對被告3 人並無不利。
(四)修正後刑法第29條雖刪除原條文第3 項無效教唆之處罰規定
    ，然本件被告戊○○教唆之犯罪，被教唆者均有付諸實行，
    因此無論依修正前後之刑法第29條規定，均應論以教唆犯，
    適用行為時之舊法規定論擬，對被告戊○○並無不利。
(五)修正前刑法第51條規定：「數罪併罰，分別宣告其罪之刑，
    依左列各款定其應執行者：」其中第5 款規定：「宣告多數
    有期徒刑者，於各刑中之最長期以上，各刑合併之刑期以下
    ，定其刑期。但不得逾二十年」；修正後刑法第51 條 第5
    款規定：「宣告多數有期徒刑者，於各刑中之最長期以上，
    各刑合併之刑期以下，定其刑期。但不得逾三十年」。比較
    結果，修正前刑法第51條第5 款之規定，較有利於被告。
(六)本件諭知併科罰金之數額新台幣15萬元，依修正前後之易服
    勞役折算標準，均在6 個月以下，而修正前刑法第42條第2
    項前段規定：「易服勞役以1 元以上3 元以下折算一日」。
    又依修正前罰金罰鍰提高標準條例第2 條前段規定，就其原
    定數額提高為100 倍折算1 日，則本件被告3 人行為時之易
    服勞役折算標準，應以銀元300 元即新台幣900 元折算1 日
    。惟95年7 月1 日修正公布施行之刑法第42條第3 項前段規
    定：「易服勞役以新台幣1000元、2000元或3000元折算一日
    。」比較修正前後之易服勞役折算標準，以修正後之規定，
    較有利於被告。
  綜合上述比較新舊法之結果，僅易服勞役之折算標準，適用新
  修正之刑法較有利於被告，但若全部適用新法，被告等原牽連
  所犯之傷害、恐嚇及剝奪行動自由未遂部分，均應以數罪論處
  ，顯不利於被告，因此整體比較結果，本件仍應適用修正前刑
  法相關規定論處，對被告較為有利。
四、核被告3 人就持有扣案之槍枝、子彈及槍枝主要組成零件部
    分，均係犯槍砲彈藥刀械管制條例第7 條第4 項未經許可持
    有手槍罪、第8 條第4 項未經許可持有改造手槍罪、第12條
    第4 項未經許可持有子彈罪、第13條第4 項未經許可持有手
    槍主要組成零件罪。被告3 人就此部分犯行，有犯意聯絡及
    行為分擔，皆為共同正犯。被告3 人均係以一持有行為同時
    觸犯上開罪名，為想像競合犯，應依修正前刑法第55條前段
    規定從一重之未經許可持有手槍罪處斷。再就恐嚇、傷害及
    剝奪丁○○行動自由未遂部分，核被告乙○○、己○○均係
    犯第277 條第1 項傷害罪、第302 條第3 項、第1 項剝奪行
    動自由未遂及第305 條之恐嚇罪。被告2 人就上開犯行，有
    犯意聯絡及行為分擔，皆為共同正犯。被告戊○○係教唆被
    告乙○○2 人毆打被害人丁○○及強押其回斗南，業據乙○○、己○○於偵查中證述明確，詳如上述，是戊○○教唆之
    內容僅有傷害及剝奪行動自由部分，應論以傷害及剝奪行動
    自由未遂罪之教唆犯。再被告乙○○、己○○所犯上開恐嚇
    、傷害及剝奪行動自由未遂罪間，被告戊○○所犯上開教唆
    傷害及剝奪行動自由未遂罪間俱有方法目的之牽連關係，應
    依修正前刑法第55條規定，分別從一重之剝奪行動自由未遂
    罪及其教唆犯論斷。又剝奪行動自由既屬未遂，爰依修正前
    刑法第26條前段規定減輕其刑。再按未經許可，無故持有槍
    、彈罪，其持有之繼續，為行為之繼續，至持有行為終了時
    ，均論為一罪，不得割裂。若以之犯他罪，兩罪間之關係如
    何，端視開始持有之原因為斷，如先非法持有槍、彈，後另
    起意犯罪，即應以數罪併罰論處。本件被告3 人共同未經許
    可持有手槍、子彈及手槍主要組成零件之初，並非意在日後
    之剝奪被害人之行動自由，純因後來偶發之爭風吃醋事件，
    始另行起意持以剝奪被害人之行動自由，是被告3 人所犯未
    經許可持有手槍罪及剝奪行動自由未遂罪（或其教唆犯）2
    罪間，犯意各別，罪名互異，應予分論併罰，公訴人起訴認
    係牽連犯關係，容有誤會，應予更正。爰審酌被告戊○○擁
    槍自重，已具反社會性，且僅因爭風吃醋，即唆使手下持槍
    前往傷害及強押被害人，嚴重危害社會治安，犯後為脫免刑
    責，復指使他人頂罪，毫無悔意，被告乙○○、己○○因跟
    隨戊○○而保管持有槍彈，並受其唆使，而傷害、強押被害
    人，行為亦屬不當，且犯後於偵審中歷次供陳不一，堅不吐
    實，浪費司法審判資源，亦未見有悔意，及被告3 人犯罪情
    節之輕重及對被害人所造成之危害程度等一切情狀，分別量
    處如主文之所示之刑，並定其應執行刑，及就併科罰金部分
    諭知易服勞役之折算標準。扣案之比利時FN廠製Hi-Power型
    口徑9mm 制式半自動手槍1 枝（槍枝管制編號為0000000000
    號）、仿WALTHER 廠PPK/S 型改造手槍1 枝（槍枝管制編號
    為0000000000號）、90手槍子彈7 顆、改造子彈13顆（7.58
    mm金屬彈頭者12顆、7.96mm金屬彈頭者1 顆）、改造手槍主
    要組成零件金屬槍身（不含扳機）、撞針座、滑套（不含槍
    機與撞針），均屬違禁物，爰依修正前刑法第38條第1項 第
    1 款規定宣告沒收。至鑑驗試射耗用之90手槍子彈3 顆、改
    造子彈7 顆，因已失子彈之效用，爰不予宣告沒收。
參、不另為無罪諭知部分
一、公訴意旨另以：被告戊○○、乙○○、己○○共同持有改造
    手槍主要組成零件槍管（內具阻鐵），因認此部分被告3 人
    涉犯槍砲彈藥刀械管制條例第13條第4 項未經許可持有手槍
    主要組成零件罪嫌云云。
二、按手槍之槍管固經內政部86年11月24日台 (86) 內警字第86
    70683 號公告為手槍之主要組成零件，然該公告內亦附註：
    主要組成零件若經使用、破壞或變形，非加工、修護不能再
    供組成槍砲、彈藥者，則非屬主要組成零件。本件扣案之槍
    管內具阻鐵，有內政部警政署刑事警察局95年1 月20日刑鑑
    字第0950006583號槍彈鑑定書1 份附卷可稽，是其顯經破壞
    ，非經加工車通不能再供組成手槍之用，依上開公告意旨，
    即非屬主要組成零件，是被告3 人此部分持有犯行，自不構
    成槍砲彈藥刀械管制條例第13條第4 項未經許可持有手槍主
    要組成零件罪，行為本屬不罰，原應諭知無罪之判決，惟公
    訴人認此部分持有犯行，與其等另持有之其他主要組成零件
    部分，乃單純一罪之關係，爰不另為無罪之諭知。
肆、被告乙○○、己○○於偵查中均供證：去找丁○○前，乙○○有電請友人「廖朝偉」一同前往等情，而「廖朝偉」之真
    實姓名年籍為何，及其有無參與該次傷害罪、剝奪行動自由
    未遂及恐嚇犯行，應移由檢察官另行偵辦。
據上論斷，應依刑事訴訟法第299 條第1 項前段，槍砲彈藥刀械
管制條例第7 條第4 項、第8 條第4 項、第12條第4 項罪、第13
條第4 項，刑法第11條前段、第2 條第1 項前段、修正前刑法第
28條、第29條第1 、2 項、第277 條第1 項、第302 條第3 項、
第1 項、第305 條、第26條前段、第42條第2 項、第55條、第51
條第5 款、第38條第1 項第1 款，修正前罰金罰鍰提高標準條例
第1 條前段、第2 條，判決如主文。
本案經檢察官賴政安到庭執行職務
中    華    民    國    95    年    8     月    21    日
            刑事第六庭    法  官  趙家光
                          法  官  林俊良
                          法  官  蔡世芳
以上正本證明與原本無異。
如不服本判決，應於判決送達後10日內，向本院提出上訴狀。（
須附繕本）
                          書記官  蕭應欽
中    華    民    國    95    年    8     月    21    日
附錄本案論罪科刑條文
槍砲彈藥刀械管制條例第7條第4項
未經許可，持有、寄藏或意圖販賣而陳列第 1 項所列槍砲、彈藥
者，處 5 年以上有期徒刑，併科新台幣 1 千萬元以下罰金。
槍砲彈藥刀械管制條例第8條第4項
未經許可，持有、寄藏或意圖販賣而陳列第 1 項所列槍枝者，處
 3 年以上10年以下有期徒刑，併科新臺幣700 萬元以下罰金。
槍砲彈藥刀械管制條例第12條第4項
未經許可，持有、寄藏或意圖販賣而陳列子彈者，處 5 年以下有
期徒刑，併科新台幣300 萬元以下罰金。
槍砲彈藥刀械管制條例第13條第4項
未經許可，持有、寄藏或意圖販賣而陳列第1 項所列零件者，處
6 月以上5 年以下有期徒刑，併科新台幣300 萬元以下罰金。
中華民國刑法第277條第1項
傷害人之身體或健康者，處 3 年以下有期徒刑、拘役或 1 千元
以下罰金。
中華民國刑法第302條第1、3項
私行拘禁或以其他非法方法，剝奪人之行動自由者，處 5 年以下
有期徒刑、拘役或 3 百元以下罰金。
第 1 項之未遂犯罰之。
中華民國刑法第305條
以加害生命、身體、自由、名譽、財產之事，恐嚇他人致生危害
於安全者，處2 年以下有期徒刑、拘役或3 百元以下罰金。


司法院資訊處製作；財團法人民間司法改革基金會備份。
